【裁判字號】    90,訴,1203
【裁判日期】    900814
【裁判案由】    清償借款
【裁判全文】
臺灣臺南地方法院民事判決  九十年度訴字第一二○三號
    原      告  安泰商業銀行股份有限公司台南分行
    法定代理人  乙○○
                            送.
    訴訟代理人  甲○○
    被      告  戊○○○
                己○○
                丙○○
右當事人間請求清償借款事件，本院判決如左：
    主      文
被告應連帶給付原告新台幣貳佰柒拾肆萬捌仟伍佰玖拾柒元，及如附表所示之利息與
違約金。
訴訟費用由被告連帶負擔。
    事實及理由
一、程序方面：
    本件被告己○○未於言詞辯論期日到場，核無民事訴訟法第三百八十六條所列各
    款情形，爰依原告之聲請，由其一造辯論而為判決。
二、原告主張：
（一）借款人即被告戊○○○邀同被告己○○、丙○○為連帶保證人，分別於民國八
      十四年十月十八日及八十八年十二月二十一日，向原告借款二筆即新台幣（下
      同）三百萬元、十三萬元，借款期間分別為十五年、三年，均自借款日起以一
      個月為一期；第一筆借款三百萬元部分，自第一期至第六十八期，第二筆借款
      十三萬元部分，自第一期至第十二期，均只付利息不還本，之後各期依年金法
      計算月付金，按月平均攤本息；利息均按原告銀行所訂基本放款利率減碼年息
      百分之零點一計算之利息，嗣後原告調整上開基本放款利率時，應自調整之日
      起按新利率計算，本息遲延，視為全部到期，除仍按約定利率計息外，逾期在
      六個月以內者，另按原約定利率之百分之十加付違約金，逾期六個月以上者，
      其超過六個月部分，另按原約定利率之百分之二十加付違約金。
（二）上開借款貸放後，第一筆借款三百萬元部分，被告自八十九年十月二十五日起
      未繳息，本金尚欠二百六十一萬八千五百九十七元，第二筆借款十三萬元部分
      ，被告自八十九年十二月十九日起未繳息，本金十三萬元均未清償，又被告停
      止支付利息時，原告基本放款利率為年息百分之八點五五，因之本件二筆借款
      利率均為年息百分之八點四五。為此依消費借貸契約及連帶保證契約之法律關
      係，訴請被告連帶清償本金、利息及違約金。
（三）聲明：被告應連帶給付原告二百七十四萬八千五百九十七元，及如附表所示之
      利息與違約金。
三、被告則以：
（一）被告戊○○○部分：
      係因目前沒有固定收入，經濟不穩定，無力償還系爭借款等語，資為抗辯。並
      聲明：原告之訴駁回。
（二）被告己○○部分：
      被告己○○未於言詞辯論期日到場，亦未提出書狀作何聲明或陳述。
（三）被告丙○○部分：
      系爭借款已經有不動產設定抵押權擔保即不應該再找連帶保證人，且既然有抵
      押品，按理原告應先從抵押不動產求償，不足額的部分被告丙○○亦願償還等
      語，資為抗辯。並聲明：原告之訴駁回。
四、得心證之理由：
（一）原告主張：借款人即被告戊○○○邀同被告己○○、丙○○為連帶保證人，分
      別於八十四年十月十八日及八十八年十二月二十一日，向原告借款二筆即三百
      萬元、十三萬元，借款期間分別為十五年、三年，均自借款日起以一個月為一
      期；第一筆借款三百萬元部分，自第一期至第六十八期，第二筆借款十三萬元
      部分，自第一期至第十二期，均只付利息不還本，之後各期依年金法計算月付
      金，按月平均攤本息；利息均按原告銀行所訂基本放款利率減碼年息百分之零
      點一計算之利息，嗣後原告調整上開基本放款利率時，應自調整之日起按新利
      率計算，本息遲延，視為全部到期，除仍按約定利率計息外，逾期在六個月以
      內者，另按原約定利率之百分之十加付違約金，逾期六個月以上者，其超過六
      個月部分，另按原約定利率之百分之二十加付違約金。上開借款貸放後，第一
      筆借款三百萬元部分，被告自八十九年十月二十五日起未繳息，本金尚欠二百
      六十一萬八千五百九十七元，第二筆借款十三萬元部分，被告自八十九年十二
      月十九日起未繳息，本金十三萬元均未清償，又被告停止支付利息時，原告基
      本放款利率為年息百分之八點五五，因之本件二筆借款利率均為年息百分之八
      點四五之事實，業據原告提出借據、約定書、查詢單、轉帳收入傳票、轉帳支
      出傳票、放款牌告利率查詢單為證，且為被告戊○○○、丙○○所不爭執，自
      堪信原告主張為真正。
（三）按所謂連帶保證，係保證人對於債權人約定與主債務人連帶負擔債務履行而為
      之保證。我民法債編各種之債，雖未就連帶保證設有規定，然連帶保證人既對
      於債權人明示與主債務人各負全部給付之責任，在債務體態上，亦屬民法第二
      百七十二條第一項所規定之連帶債務（最高法院四十五年台上字第一四二六號
      判例參照）。負連帶債務者應就給付之全部負履行責任，並各以其自己之責任
      財產為債權之共同擔保，因之連帶保證人應與主債務人負同一清償責任，原告
      對於主債務人就實行擔保物權受清償，或起訴請求連帶保證人清償，自得擇一
      行使（參照最高法院六十九年度台上字第一九二四號判例）。
（四）被告戊○○○、丙○○雖各以前揭情詞置辯，惟查，被告戊○○○為系爭借款
      之主債務人，依法應負連帶返還借款本金、利息及違約金之義務，尚不得以無
      力清償為由拒絕給付借款。次查，債權人為擔保債權之受償，雖經主債務人提
      供不動產設定抵押權，另要求須有連帶保證人為擔保，本為法之所許，況被告
      丙○○明知被告戊○○○已提供不動產設定抵押權予原告，仍同意擔任系爭借
      款之連帶保證人，依前說明自應與被告戊○○○負同一之清償責任，原告對於
      被告戊○○○所提供抵押不動產實行擔保物權受清償，或起訴請求連帶保證人
      即被告丙○○連帶清償，自得擇一行使，法律上亦無原告須先就被告戊○○○
      所提供抵押不動產受償，不足額始可向連帶保證人求償之限制規定，因之被告
      丙○○辯稱：系爭借款已經有不動產設定抵押權擔保即不應該再找連帶保證人
      ，且原告應先從抵押不動產求償，不足額始得請求連帶保證人清償云云，亦無
      可採。至於被告己○○受合法通知後，並未到場或具狀抗辯以供本院斟酌，本
      院自無從為其有利之認定。
（五）從而，原告依消費借貸契約及連帶保證契約之法律關係，訴請被告連帶給付原
      告二百七十四萬八千五百九十七元，及如附表所示之利息與違約金，即有理由
      ，應予准許。
五、訴訟費用負擔之依據：民事訴訟法第八十五條第二項。
中      華      民      國    九十      年      八      月     十四     日
                                臺灣臺南地方法院民事第一庭
~B法      官  鄭  彩  鳳
右為正本係照原本作成
如對本判決上訴，須於判決送達後廿日內向本院提出上訴狀
中      華      民      國    九十      年      八      月     十四     日
~B法院書記官  陳  靜  娟
~F0
~T40
┌──────────────────────────────────────────────┐
│附表                                                                                        │
├──┬───────┬───────┬──────┬────────────────────┤
│    │債  權  本  金│利息計算期間  │利率（週年利│違  約  金  計  算  期  間  及  利  率  │
│編號│  （新台幣）  │              │率）        ├──────────┬─────────┤
│    │              │              │            │  上開利率百分之十  │上開利率百分之二十│
├──┼───────┼───────┼──────┼──────────┼─────────┤
│    │貳佰陸拾壹萬捌│自八十九年十月│百分之八點四│自八十九年十一月二十│自九十年五月二十六│
│一  │仟伍佰玖拾柒元│二十五日起至清│五          │六日起至九十年五月二│日起至清償日止    │
│    │              │償日止        │            │十五日止            │                  │
├──┼───────┼───────┼──────┼──────────┼─────────┤
│    │              │八十九年十二月│百分之八點四│自九十年一月二十日起│自九十年七月二十日│
│二  │壹拾參萬元    │十九日起至清償│五          │至九十年七月十九日止│起至清償日止      │
│    │              │日止          │            │                    │                  │
├──┴───────┴───────┴──────┴──────────┴─────────┤
│右債權本金合計貳佰柒拾肆萬捌仟伍佰玖拾柒元                                                  │
└──────────────────────────────────────────────┘


司法院資訊處製作；財團法人民間司法改革基金會備份。
